【裁判字號】    89,自,539
【裁判日期】    900612
【裁判案由】    誣告
【裁判全文】
臺灣高雄地方法院刑事判決                          八十九年度自字第五三九號
    自  訴  人  甲○
    輔  佐  人  乙○
    被      告  丙○○
右列被告因誣告案件，經自訴人提起自訴，本院判決如左：
    主  文
丙○○無罪。
    理  由
一、自訴意旨略以：被告丙○○明知原登記於被告名下車號ＥＩ─八九七三號自小客
    車，為自訴人出資購買，且雙方離婚後，被告已同意由自訴人使用，其明知自訴
    人並無行使偽造私文書之情事，竟意圖使自訴人受刑事處分，虛構自訴人未經其
    同意，擅自於民國八十七年八月十九日，偽刻被告之印章，將該自小客車，過戶
    登記為自訴人所有，而向台灣高雄地方法院檢察署提出偽造私文書之告訴，幸經
    本院八十九年度訴字第七八一號判決自訴人偽造文書部分無罪在案，因認被告涉
    犯誣告罪嫌。
二、按誣告罪為妨害國家審判權之罪，故就其性質而論，直接受害者係國家，即國家
    之審判事務，每因誣告而為不當之進行，至個人受害，乃國家進行不當審判事務
    所發生之結果，與誣告行為不生直接之關係，故以一訴狀誣告數人，僅能成立一
    誣告罪，此有最高法院十八年上字第三三號判例可供參考。自訴人雖於本院審理
    中陳明不願再告訴，惟查，誣告罪為妨害國家審判權之罪，侵害國家法益，並非
    告訴乃論之罪，自訴人之撤回自訴，不生撤回自訴之效力，本院仍應為實體上之
    裁判，合先敘明。
三、按犯罪事實應依證據認定之，無證據不得推定其犯罪事實，不能證明被告犯罪者
    ，應諭知無罪之判決。刑事訴訟法第一百五十四條、第三百零一條分別定有明文
    。又按刑事訴訟法上所謂認定犯罪事實之證據，係指足以認定被告確有犯罪行為
    之積極證據而言，如未能發現相當證據或證據不足以證明，自不能以推測或擬制
    之方法，以為裁判基礎。又認定不利於被告之事實，須依積極證據，苟積極證據
    不足為不利被告之認定時，即應為有利於被告之認定，更不必有何有利之證據，
    最高法院三十年上字第八一六號判例足資參照。再刑法第一百六十九條第一項之
    誣告罪，係以行為人意圖他人受刑事或懲戒處分，向該管公務員誣告者，始克當
    之，所稱「誣告」即虛構事實，進而申告而言，又所謂虛構事實，係指明知無此
    事實，而故意捏造者而言。訊之被告丙○○堅詞否認有何誣告之犯行，辯稱：當
    初因娘家有拿出一百四十萬元買了一棟房子登記在自訴人名下，所以該自小客車
    才會登記給被告；另雙方離婚時，並未約定該自小客車歸自訴人所有，被告並無
    同意自訴人辦理汽車過戶；且自訴人前開偽造文書之犯行，業經台灣高等法院高
    雄分院改判有罪在案，伊並無誣告等語。經查：
    （一）自訴人固陳稱身分證影本係被告親自交付給他，並同意其自行刻印辦理汽
          車過戶（見本院八十九年度訴字第七八一號卷第六十六頁自訴人提出之答
          辦狀所附之說明書、同卷八十九年八月三十一日審理筆錄、同卷第二一六
          頁自訴人所提抗辯狀），惟其於前案檢察官偵訊時則稱：身分證及印章均
          係被告親自交付給他等語（見八十八年度偵字第二○五八七號偵查卷第十
          六頁偵訊筆錄）。自訴人前後之供述已互相矛盾，是被告是否有同意並交
          付身分證，同時委由自訴人自行刻印辦理過戶，已非無疑。更何況，被告
          與自訴人當時感情已相當不睦，事後並連連向法院提出刑事追訴，被告豈
          有輕易委由自訴人自行刻印代辦汽車過戶之理。
    （二）又被告丙○○所提出之離婚協議書雖未約定離婚後車輛如何處理，此有離
          婚協議書可參，惟本院參酌前開車輛於離婚前係登記於被告名下，且自訴
          人與被告於八十七年四月間離婚後，該車輛亦仍由被告使用，此業經被告
          陳明在卷，而自訴人係遲至八十七年八月十九日始辦理過戶，此有過戶登
          記書可參。且自訴人向監理機關所提出之被告身分證影本係八十年二月十
          三日核發，與前開車輛於八十二年五月二十二日由乙○名下過戶至被告名
          下時，所使用之被告身分證係同時核發。而向戶政機關辦理離婚記時，其
          身分證均須重新核發，而由卷附之自訴人身分證所載核發日期八十七年四
          月十四日，可知被告與自訴人應係在八十七年四月十四日即辦妥離婚登記
          ；如被告確有同意前開車輛移轉登記於被告名下，自訴人何須在離婚數月
          後始行辦理，且所使用者為被告離婚前之身分證影本，並自行前去刻印，
          凡此均足證自訴人此部分之陳述不足採信。況自訴人自承身分證影本係被
          告於八十七年七月下旬離家時交付給他（見本院九十年五月十日訊問筆錄
          ），則兩造既於八十七年四月即辦妥離婚登記，該身分證影本若係被告親
          自交付，以兩人感情已經交惡之情形觀之，被告當不可能再交給自訴人配
          偶欄仍記載為自訴人之身分證影本予自訴人。而應係交給自訴人已辦妥離
          婚登記後重新核發之身分證影本，始符常理。是自訴人稱係被告親自交付
          身分證影本供其辦理汽車過戶等情，顯與事實不符。
    （三）至被告與自訴人於八十七年八月二十六日二十二時三十分許，為財產歸屬
          發生爭執時，被告雖稱：『房子也給你了，車子也給你了，房子、車子算
          什麼，這些房子絕不比原先便宜三百萬』等語，惟就其錄音前後文義以觀
          ，該次爭執係在自訴人將汽車過戶之後，而兩人所爭執者並非僅關於本件
          車輛之歸屬問題，而係其等二人就婚姻關係存續中所生之債務及離婚後孩
          子監護問題發生爭執，被告於爭執中所為上開陳述，僅係說明汽車已被自
          訴人過戶之事實，尚難認被告有同意自訴人將汽車過戶，從而該錄音帶之
          內容，亦難為被告不利之認定。
    （四）另本件辦理汽車過戶所憑之身分證影本及印章，確係自訴人交由車行進新
          汽車有限公司楊復年前往辦理等情，業據證人楊復年證述屬實（見本院九
          十年五月十日訊問筆錄），並有車主委託汽車買賣業代辦車輛過戶委託書
          一紙在卷可佐。此外，被告所指自訴人上開偽造私文書之犯行，經台灣高
          雄地方法院檢察署檢察官以八十八年度偵字第二○五八七號起訴後，固經
          本院八十九年度訴字第七八一號判決無罪，惟嗣於八十九年十二月二十八
          日，復經台灣高等法院高雄分院以八十九年度上訴字第一四○二號撤銷原
          判決，改判自訴人有期徒刑四月，緩刑三年在案，有上述檢察官起訴書及
          各審判決書在卷可按。
四、綜觀上情可知，堪認被告丙○○於前案申告自訴人甲○偽造文書之犯罪事實，事
    出有因，並非故意捏造虛構，所為即與誣告犯行未合，自訴人上開所指不適於被
    告丙○○犯罪事實之認定。此外，復查無其他積極之證據足資證明被告丙○○確
    有自訴人所指犯行，自屬不能證明被告丙○○犯罪，揆諸上揭法條及判例說明，
    自應為其無罪之諭知。
據上論斷，應依刑事訴訟法第三百四十三條、第三百零一條第一項，判決如主文。
中      華      民      國      九十      年    六    月      十二      日
                                  臺灣高雄地方法院刑事第二庭
                                      審判長法  官  黃三友
                                            法  官  施柏宏
                                            法  官  高英賓
右正本證明與原本無異
如不服本判決應於送達後十日內向本院提出上訴狀
                                          書記官    林雯琪
中      華      民      國      九十      年    六    月      十三      日


司法院資訊處製作；財團法人民間司法改革基金會備份。
